【裁判字號】    98,易,2566
【裁判日期】    981028
【裁判案由】    詐欺
【裁判全文】
臺灣臺北地方法院刑事判決              98年度易字第2566號
公  訴  人  臺灣臺北地方法院檢查署檢察官
被      告  甲○○
            乙○○
                   （現另案於臺灣桃園監獄執行中）
            丙○○
                   （現另案於臺灣雲林第二監獄執行中）
上列被告等因詐欺案件，經檢察官聲請以簡易判決處刑（九十七
年度偵字第二○○五三號、第二一九七九號、第二三三七五號、
九十七年度偵緝字第二三四三號），本院認為不宜以簡易判決處
刑（九十八年度簡字第三五九○號），改依通常程序審理（九十
八年度易字第二五六六號），被告等於準備程序中為有罪之陳述
，經本院合議庭裁定改由受命法官獨任進行簡式審判程序，判決
如下：
    主  文
甲○○幫助意圖為自己不法之所有，以詐術使人將本人之物交付
，累犯，處拘役拾日，如易科罰金，以新臺幣壹仟元折算壹日
，又幫助意圖為自己不法之所有，以詐術使人將本人之物交付，
累犯，處拘役拾日，如易科罰金，以新臺幣壹仟元折算壹日。
應執行拘役伍拾日，如易科罰金，以新臺幣壹仟元折算壹日。
乙○○幫助意圖為自己不法之所有，以詐術使人將本人之物交付
，累犯，處拘役拾日，如易科罰金，以新臺幣壹仟元折算壹日
。
丙○○幫助意圖為自己不法之所有，以詐術使人將本人之物交付
，處拘役貳拾日，如易科罰金，以新臺幣壹仟元折算壹日。
    事  實
一、甲○○前於民國九十三年間，因違反洗錢防制法案件，經臺
    灣板橋地方法院以九十三年度簡字第三六四五號判決判處有
    期徒刑五月確定，於九十四年六月一日縮刑期滿執行完畢。
二、乙○○前於(一)八十四年間因違反麻醉藥品管理條例案件，經
    臺灣桃園地方法院（下稱桃園地院）以八十四年度易字第四
    四五二號判決判處有期徒刑六月，上訴後經臺灣高等法院以
    八十五年度上易字第五○六五號判決上訴駁回確定；(二)八十
    五年間因違反肅清煙毒條例案件，經桃園地院以八十五年度
    訴字第一二一五號判決判處有期徒刑三年二月確定；(三)八十
    六年間因販賣、吸用化學合成麻醉藥品等違反麻醉藥品管理
    條例案件，經桃園地院以八十六年度訴字第八○八號判決分
    別判處有期徒刑四年六月、七月，並定其應執行刑為有期徒
    刑四年十月，上訴後經臺灣高等法院以八十七年度上訴字第
    二九四七號判決，將吸用部分判處免刑確定，販賣部分則撤
    銷原判決，改判處有期徒刑五年六月，上訴後經最高法院以
    八十八年度臺上字第五一八號判決撤銷原判決發回臺灣高等
    法院，臺灣高等法院再以八十八年度上更一字第九八號判決
    判處有期徒刑五年六月，上訴後經最高法院以八十八年度臺
    上字第三二六九號判決駁回上訴確定；(四)八十七年間因贓物
    案件，經桃園地院以八十七年度易字第二七三九號判決判處
    有期徒刑三月確定，前揭數罪入監接續執行後，於八十九年
    十二月十六日假釋出監，假釋期間因違反保護管束應遵守事
    項，遭撤銷假釋，尚餘殘刑五年一月又七日；(五)九十二年間
    因施用第一、二級毒品等案件，經桃園地院以九十二年度訴
    字第一六六五號判決，分別判處有期徒刑八月、五月，並定
    其應執行刑為有期徒刑一年確定。上開案(一)(二)(四)(五)部分，另
    經桃園地院以九十六年度聲減字第八九八七號裁定，均減其
    宣告刑二分之一，案(一)(二)(四)部分另定其應執行刑為有期徒刑
    一年十一月、案(五)另定其應執行刑為有期徒刑六月確定，上
    開數罪接續執行，於九十七年一月十五日執行完畢。
三、甲○○明知提供行動電話門號與他人，可使他人藉取得之行
    動電話門號隱匿身分，逃避追緝，以遂行詐取財物之目的，
    竟貪圖小利，分別基於幫助詐欺犯意，先於九十七年五月二
    十七日在臺北市○○○路上某處，申辦威寶電信股份有限公
    司0000000000號行動電話門號後，隨即以新臺幣
    （下同）三百元之代價，將前開行動電話門號售與帶其前往
    申辦上開門號自稱「王先生」之真實姓名、年籍不詳男子，
    復於同年六月二十四日在臺北市○○○路上某處，申辦中華
    電信股份有限公司0000000000號行動電話門號後
    ，即以相同價格售與「王先生」。
四、乙○○、丙○○均明知提供金融機構帳戶存簿、提款卡等物
    與陌生人使用，有可能為非法集團所利用，係遂行其不法所
    有意圖用以詐騙他人，以隱匿掩飾犯罪所得財物或財產上利
    益之目的，竟仍基於幫助詐欺之犯意，乙○○於九十七年七
    月三日，以六千元之代價，在桃園縣八德市○○路○段一三
    五號，將其於同日在彰化商業銀行八德分行所開設帳號00
    000000000000號帳戶（下稱彰化商銀帳戶）之
    存摺、提款卡、密碼售與詐欺集團成員之郭婉玲（未據起訴
    ），供詐欺集團為不法使用。丙○○則於九十七年七月二十
    一日上午十時許，經由上開犯罪集團所刊登應徵快遞工作之
    廣告訊息後，撥打報紙上刊登由甲○○所申請之前揭000
    0000000號行動電話，於同日下午三時許，在臺北市
    ○○街某處，將其所有中華郵政股份有限公司新店雙城郵局
    帳號00000000000000號帳戶（下稱新店雙城
    郵局帳戶）之提款卡及密碼，交付與真實姓名、年籍不詳自
    稱「小吳」之成年男子所屬之犯罪集團使用。
五、嗣詐欺集團成員於九十七年七月四日，在報章刊登應徵商務
    司機之廣告，以甲○○申辦之0000000000號行動
    電話作為聯絡電話，蘇光傑（所涉幫助詐欺罪業經本院以九
    十七年度易字第二八四七號判決判處有期徒刑三月，上訴後
    臺灣高等法院以九十八年度上易字第八二一號判決上訴駁回
    確定），撥打上開行動電話後，於當日申辦安泰商業銀行通
    化簡易型分行00000000000000號帳戶（下稱
    安泰商銀帳戶），並將該帳戶內開戶金額領出，於翌日下午
    二時許，在臺北車站附近將上開帳戶之存摺影本、提款卡及
    密碼交付與真實姓名、年籍不詳之成年男子所屬之犯罪集團
    使用。嗣於九十七年七月七日晚間十時二十七分許，該詐欺
    集團成員致電庚○○佯稱其之前向東森購物臺購物之扣款金
    額有誤，需前往ＡＴＭ做卡片取消動作，致庚○○陷於錯誤
    ，依該人之指示操作ＡＴＭ，分別於同日晚間十時五十七分
    、晚間十一時三十四分，各匯款一萬三千五百六十五元、二
    萬九千九百八十九元至蘇光傑上開安泰商業銀行帳戶。
六、上揭詐欺集團成員共同基於意圖為自己不法所有之犯意聯絡
    ，俟取得前揭行動電話門號及金融帳戶後，即而為下列犯行
    ：
  (一)於九十七年七月七日晚間十一時許，致電己○○佯稱其購買
    金融證照簡章誤為分期付款，要幫其調整云云，使己○○陷
    於錯誤，依該人之指示，於同日晚間十一時二十二分，匯款
    匯款二萬九千四百四十五元至蘇光傑上開安泰商銀帳戶，復
    於同年月八日凌晨零時二十二分許匯款二萬九千四百四十五
    元至乙○○上開彰化商銀帳戶。
  (二)於九十七年七月二十一日，在報章刊登求才之廣告，以假應
    徵之方式，在臺北市○○街、漢口街口向丁○○謊稱需轉帳
    薪資，要求交付郵局帳號00000000000000號
    帳戶提款卡及身分證影本，且留下甲○○上開000000
    0000號行動電話為聯絡電話，使丁○○不疑有他而交付
    之。嗣上揭詐欺集團成員取得上開帳戶後持之作為不法犯罪
    所得之洗錢帳戶，致丁○○之上開帳戶遭凍結。
  (三)於九十七年七月二十一日晚間八時二十六分許致電戊○○佯
    稱其在網路購物款項錯誤，誤設為分期付款，需至ＡＴＭ設
    定解除分期付款情形，致戊○○陷於錯誤，依指示操作ＡＴ
    Ｍ，而於同日晚間九時二十三分轉帳一萬二千零十二元至丙○○所申請之上開新店雙城郵局帳戶內，嗣於轉帳完成，始
    知受騙，乃報警循線查獲上情。
七、案經己○○訴由臺北市政府警察局大安分局、丁○○訴由臺
    北市政府警察局萬華分局、戊○○訴由臺北縣政府警察局新
    店分局報告臺灣臺北地方法院檢察署（下稱臺北地檢署）檢
    察官偵查後聲請以簡易判決處刑。
    理  由
一、本件被告甲○○、乙○○、丙○○所犯非死刑、無期徒刑、
    最輕本刑為三年以上有期徒刑之罪，或高等法院管轄第一審
    之案件，被告等於本院準備程序中，就被訴事實為有罪之陳
    述，經告以簡式審判程序之旨，並聽取檢察官及被告之意見
    後，本院裁定進行簡式審判程序，是本件之證據調查，依刑
    事訴訟法第二百七十三條之二規定，不受同法第一百五十九
    條第一項、第一百六十一條之二、第一百六十一條之三、第
    一百六十三條之一及第一百六十四條至第一百七十條規定之
    限制，合先敘明。
二、上揭事實三至六之部分，業據證人庚○○、己○○、丁○○
    、張容珊、蘇光傑於警詢中證述明確，復有威寶電信公司門
    號0000000000號通聯調閱查詢單、中華電信公司
    門號0000000000號通聯調閱查詢單、中華電信公
    司臺灣北區電信分公司板和營運處九十七年十一月十二日板
    和服（九七）字第Ａ五○二號函暨所附行動電話業務申請書
    及行動電話業務服務契約、九十七年七月四日以00000
    00000為聯絡電話之徵求商務司機報紙廣告、九十七年
    七月二十一日以0000000000號為聯絡電話之徵快
    遞報紙廣告、被告乙○○彰化商銀帳戶開戶資料及交易明細
    表、被告丙○○新店雙城郵局帳戶開戶資料及交易明細表、
    己○○於九十七年七月八日零二十二分匯款二萬九千四百四
    十五元至被告乙○○上開彰化商銀帳戶之自動櫃員機交易明
    細單、戊○○於九十七年七月二十一日晚間九時二十三分轉
    帳一萬二千零十二元至被告丙○○上開新店雙城郵局帳戶之
    自動櫃員機交易明細單、庚○○匯款一萬三千五百六十五元
    、二萬九千九百八十九元至蘇光傑上開安泰商銀帳戶、蘇光
    傑上開安泰商銀帳戶開戶資料及交易明細表等件在卷可稽，
    且經被告等就上開事實三至六之部分，於本院九十八年十月
    十四日審理時供承不諱（本院當日審判筆錄參照），是依上
    開補強證據已足資擔保被告等於本院審理中所為之上開任意
    性自白具有相當程度之真實性，而得確信被告等前述自白之
    犯罪事實確屬真實，從而依被告等前述自白及上開補強證據
    已足認定被告等確有為上開事實三至六部分所示幫助詐欺之
    犯行。
三、按刑法上之幫助犯，係對於犯罪與正犯有共同之認識，而以
    幫助之意思，對於正犯資以助力，而未參與實施犯罪之行為
    者而言（最高法院著有七十五年度臺上字第一五○九號、八
    十八年度臺上字第一二七○號判決可資參照）。是以，如未
    參與實施犯罪構成要件之行為，且係出於幫助之意思提供助
    力，即屬幫助犯，而非共同正犯。而被告等基於幫助姓名年
    籍不詳之成年人犯罪之不確定故意，被告甲○○提供其所申
    辦之行動電話門號，被告乙○○、丙○○提供其等開設之系
    爭帳戶予姓名年籍不詳成年人供作詐欺之犯罪工具，嗣果使
    詐欺集團成員利用被告等之幫助，施用詐術使告訴人己○○
    、丁○○、戊○○陷於錯誤，己○○、戊○○因而分別匯款
    至被告乙○○、丙○○所提供之前揭帳戶，丁○○因而撥打
    甲○○所申辦電話受騙交付提款卡及身分證影本與詐欺集團
    成員，是被告等所為係參與詐欺罪構成要件以外之行為，自
    應認其等所為係幫助詐欺行為而非正犯行為，應論以幫助詐
    欺罪。是核被告等所為，均係犯刑法第三十條第一項前段、
    第三百三十九條第一項之幫助詐欺取財罪。被告甲○○二次
    出售行動電話門號予詐欺集團成員所犯上開二幫助詐欺取財
    罪，犯意各別，行為互殊，應予分論併罰。查被告甲○○有
    如事實一部分所載之犯罪科刑執行情形，被告乙○○有如事
    實二部分所載之犯罪科刑執行情形，有臺灣高等法院被告前
    案紀錄表二份在卷可稽，其等前受有期徒刑執行完畢，於五
    年以內故意再犯本件有期徒刑以上之罪，為累犯，應依刑法
    第四十七條第一項之規定加重其刑。被告等幫助他人犯詐欺
    取財罪，均應依刑法第三十條第二項之規定減輕其刑，並就
    被告甲○○、乙○○部分依法先加後減之。爰審酌被告等貪
    圖一己私利，一時失慮提供行動電話門號及金融帳戶供他人
    從事不法使用，間接導致犯罪集團因使用人頭帳戶，阻礙警
    方之查緝，致犯罪之追查趨於複雜困難，更造成告訴人財物
    之損失，危害交易秩序與社會治安，分別量處如主文所示之
    刑，並諭知易科罰金之折算標準，並就被告甲○○所犯二罪
    ，定其應執行刑，及諭知易科罰金之折算標準。
四、聲請簡易判決處刑意旨雖以：被告乙○○基於幫助詐欺取財
    之犯意，將其所有之郵局帳戶存摺、提款卡交付詐欺集團成
    員郭婉玲使用，因認此部分被告亦涉犯幫助詐欺取財罪嫌云
    云。然卷內並無證據可資證明詐欺集團成員或郭婉玲有利用
    被告所提供之上開帳戶向所示上揭事實六所示之告訴人詐取
    財物，公訴人就此部分未盡舉證責任，既無證據證明正犯即
    上揭成年詐欺集團成員或郭婉玲此部分構成犯罪，自不得認
    定幫助犯之被告構成犯罪，此部分原應為無罪之諭知，惟此
    部分與前開有罪部分有實質上一罪關係，爰不另為無罪之諭
    知，附此敘明。
據上論斷，應依刑事訴訟法第二百七十三條之一第一項、第二百
九十九條第一項前段，刑法第三百三十九條第一項、第三十條第
一項前段、第二項、第四十七條第一項、第四十一條第一項前段
、第五十一條第六款，刑法施行法第一條之一，判決如主文。
中    華    民    國    98    年    10    月    28    日
                  刑事第九庭    法  官  徐淑芬
以上正本證明與原本無異。
如不服本判決應於收受送達後十日內向本院提出上訴書狀，「切
勿逕送上級法院」。告訴人如對於本判決不服者，應具備理由請
求檢察官上訴，其上訴期間之計算係以檢察官收受判決正本之日
期為準。
                                書記官  劉郅享
中    華    民    國    98    年    10    月    28    日
附錄本案論罪科刑法條全文：
中華民國刑法第三百三十九條
意圖為自己或第三人不法之所有，以詐術使人將本人或第三人之
物交付者，處五年以下有期徒刑、拘役或科或併科一千元以下罰
金。
以前項方法得財產上不法之利益或使第三人得之者，亦同。
前二項之未遂犯罰之。


司法院資訊處製作；財團法人民間司法改革基金會備份。
